臺灣苗栗地方法院刑事判決　　　　　　　　　　　　　九十一年度訴字第一六九號
　　公　訴　人　臺灣苗栗地方法院檢察署檢察官
　　被　　　告　乙○○
　　　　　　　　丙○○
右列被告因偽造文書等案件，經檢察官提起公訴（九十一年度偵字第二九二號），本
院判決如左：
    主  文
乙○○連續行使偽造私文書，足以生損害於公眾及他人，處有期徒刑壹年，如附表所
示偽造之印文、署押均沒收。
丙○○共同連續以詐術得財產上不法之利益，處拘役伍拾日，如易科罰金，以參佰元
折算壹日。
    事  實
一、乙○○前有違反麻醉藥品管理條例及竊盜前科，最近一次甫再因竊盜、偽造文書
    及毒品危害防制條例案件，經本院裁定應執行有期徒刑一年十月確定（尚未執行
    ，不構成累犯）。猶不知悔悟，於九十一年一月五日十七時許，見甲○○所有不
    詳車牌號碼之自用小客車，停放在苗栗縣獅潭鄉往明德水庫方向之產業道路五百
    公尺處，竟另基於為自己不法所有之意圖，持該產業道路旁之石頭，將甲○○所
    有上述汽車之右前車窗敲破（毀損部分未據告訴）後，打開該車之車門，竊得甲○○所有之手提包一個（內有甲○○之身分證、行照、駕照、行動電話、保險卡
    、印章等物）後，乙○○即基於偽造文書及意圖為自己不法所有之概括犯意，先
    後於附表所示之行為時間及地點，以附表所示之犯罪方法，冒用甲○○之名義，
    申請辦理郵政存簿儲金簿及行動電話，而偽造如附表所示之印文、署押，藉以表
    示係由甲○○本人申請之意，復持上開偽造之申請書、同意書等，向如附表所示
    之郵局、成杰有限公司及苗栗縣後龍鎮某電信公司，申請辦理郵政存簿儲金簿、
    郵政存簿儲金簿申請使用電話語音服務及行動電話，並使和信電訊股份有限公司
    （以下簡稱和信公司）及中華電信股份有限公司（下稱中華電信公司）因而陷於
    錯誤，分別核准其租用0000000000號、0000000000號之行
    動電話號碼，並交付上開號碼之ＳＩＭ卡以供其使用，足以生損害於真正名義人
    甲○○、郵局、和信公司及中華電信公司對於郵政存簿儲金及行動電話服務管理
    之正確性。乙○○於取得該二張行動電話ＳＩＭ卡後，即與友人丙○○共同基於
    意圖為自己不法利益之概括犯意聯絡，自九十一年一月九日二十時三十九分起（
    起訴書誤載為同年月七日起），至同年月十三日十四時一分許，連續多次由乙○○或丙○○分別在不詳地點撥打該二支行動電話號碼，對外通訊使用，使和信公
    司及中華電信公司陷於錯誤而藉以詐得免費使用行動電話通信之財產上不法利益
    （總計乙○○撥打0000000000號行動電話獲得之利益為新台幣《下同
    》一千四百五十元，撥打0000000000號行動電話獲得之利益為一點四
    三元《起訴書漏載此筆》，而丙○○撥打0000000000號行動電話獲得
    之利益為二百六十三點零八元《起訴書誤為二百六十四點五一元》）。嗣於九十
    一年一月十三日十四時四十五分許，丙○○駕駛車牌號碼ＢＭ—一○六九號自用
    小客車，行經苗栗縣獅潭鄉竹木村台六線二十五公里處時，為警攔檢，當場扣得
    乙○○所冒名申請之「甲○○」郵政存簿一本，及0000000000號、0
    000000000號之行動電話ＳＩＭ卡各一枚，始悉上情。
二、案經苗栗縣警察局大湖分局報請臺灣苗栗地方法院檢察署檢察官偵查起訴。
    理  由
一、訊據被告乙○○、丙○○對於右揭事實均坦白承認，核與被害人甲○○指述之情
    節相符，並有贓物認領保管單一紙、被告乙○○偽造之郵政存簿儲金立帳申請書
    、郵政存簿儲金帳戶申請使用電話語音服務申請書、中華電信公司行動電話服務
    申請書、和信公司行動電話服務申請書、同意書，及中華電信公司000000
    0000門號通聯紀錄、和信公司0000000000門號通聯紀錄、中華電
    信公司臺灣中區電信分公司苗栗營運處九十一年五月三十一日函文、苗栗郵局九
    十一年五月二十二日函文、和信公司九十一年五月二十八日函文等在卷及上開門
    號卡各一枚、被告乙○○所冒名申請之「甲○○」郵局存金簿一本等扣案足資佐
    證，足證被告二人之自白確與事實相符，本件事證明確，被告二人之犯行均堪認
    定。
二、按行動電話ＳＩＭ卡，具有通訊使用之價值，電信公司亦常舉行特殊門號之公開
    標售，且在一定條件下具有可轉讓性，具有一定之財產價值，依電信公司一般定
    型化契約之約定，雖門號之所有權屬於公司本身，然仍得因私下出售、轉讓行為
    ，而造成事實上所有權之移轉，得以刑法中詐欺取財罪之「物」論之。核被告乙○○所為，係犯刑法第三百二十條第一項竊盜罪、第二百十六條、第二百十條之
    行使偽造私文書罪、第三百三十九條第一項之詐欺取財罪、第三百三十九條第二
    項、第一項之詐欺得利罪；另被告丙○○所為，係犯刑法第三百三十九條第二項
    、第一項之詐欺得利罪。起訴書雖認被告二人免費使用行動電話部分，係犯刑法
    第三百三十九條之一第二項之罪名，惟按刑法第三百三十九條之一第二項處罰行
    為人以不正方法自收費設備取得不法利益之犯行，係以該「收費設備」本身兼具
    收取金錢（或其他價金之代替物，如：代幣等）給付及辨識所收取金錢數額之功
    能，因使用者採取不正方法使機器辨識機制誤判已收取一定之金錢給付，進而提
    供使用者利益致生不法情事而言，至一般市內電話機（非投幣式）或行動電話，
    本身並無收費及辨識收取金錢數額之功能，冒名申請市內電話或行動電話撥打者
    ，如其主觀上具不法所有之意圖，並使電信機關陷於錯誤而提供電信服務，自應
    依刑法第三百三十九條第二項之詐欺得利罪論處，尚難以同法第三百三十九條之
    一第二項規定相繩，惟其基本事實相同，應予變更起訴法條。被告乙○○與丙○○上開詐欺得利之犯行，有犯意聯絡及行為分擔，為共同正犯。被告乙○○偽造
    「甲○○」之印文、署押，係偽造私文書之部分行為，為偽造私文書罪吸收，又
    其偽造私文書後持以行使，偽造之低度行為，復為行使之高度行為吸收，應均論
    以行使偽造私文書罪。被告乙○○先後數次行使偽造私文書、詐欺取財、詐欺得
    利之行為，均時間緊接，犯罪構成要件各自相同，顯各係基於概括犯意為之，均
    應依連續犯論以一罪，並各依法加重其刑。而被告乙○○竊盜後即為申辦郵政存
    簿儲金及行動電話門號，並圖得免費使用行動電話之利益，故所犯上開竊盜、連
    續行使偽造私文書、連續詐欺取財、連續詐欺得利四罪間，有方法結果之牽連犯
    關係，應從較重之連續行使偽造私文書罪處斷。被告丙○○先後數次詐欺得利之
    行為，時間緊接，犯罪構成要件相同，顯係基於概括犯意為之，應依連續犯論以
    一罪，並依法加重其刑。起訴書雖認被告乙○○於「郵政存簿儲金立帳申請書」
    及「郵政存簿儲金帳戶申請使用電話語音服務申請書」之戶名欄內，偽簽「甲○○」之署押，尚構成偽造署押，惟按「郵政存簿儲金提款單儲戶姓名欄填寫儲戶
    姓名，與填寫帳號之用意相同，僅在識別帳戶為何人，以便郵政人員查出存戶卡
    片，既非表示儲戶本人簽名之意思，則未經儲戶本人授權而填寫其姓名，尚不生
    偽造署押問題」（最高法院七十年台上字第二四八○號判例參照），故起訴書所
    認尚有誤會，又起訴書之證據並所犯法條欄內雖漏未論及被告乙○○向和信公司
    及中華電信公司詐得ＳＩＭ卡之刑法第三百三十九條第一項之詐欺取財罪部分，
    惟起訴書事實欄就此已有敘及，本院自應一併審理，均併此敘明。爰審酌被告二
    人之素行、犯罪動機、目的、手段，所生對於他人財產、社會經濟信用之侵害程
    度及犯後於本院審理時均坦承犯行等一切情狀，分別量處如主文所示之刑，被告
    丙○○部分並諭知易科罰金之折算標準，以資懲儆。
三、如附表所示偽造之「甲○○」之印文、署押，均應依刑法第二百十九條之規定宣
    告沒收。
據上論斷，應依刑事訴訟法第二百九十九條第一項前段、第三百條，刑法第二十八條
、第五十六條、第三百二十條第一項、第二百十六條、第二百十條、第三百三十九條
第一項、第二項、第五十五條、第四十一條第一項前段、第二百十九條，罰金罰鍰提
高標準條例第一條前段、第二條，判決如主文。
本案經檢察官張文傑到庭執行職務
中      華      民      國    九十一    年      十      月      七      日
                                臺灣苗栗地方法院刑事第二庭
                                        法  官  黃  建  都
右正本證明與原本無異
如不服本判決，應於判決送達後十日內向本院提出上訴狀（應附繕本），上訴於臺灣
高等法院臺中分院。
                                        書記官  黃  士  益
中      華      民      國    九十一    年      十      月      七      日
附錄本案論罪科刑法條：
刑法第三百二十條第一項：
意圖為自己或第三人不法之所有，而竊取他人之動產者，為竊盜罪，處五年以下有期
徒刑、拘役或五百元以下罰金。
刑法第二百十條
偽造、變造私文書，足以生損害於公眾或他人者，處五年以下有期徒刑。
刑法第二百十六條
行使第二百十條至第二百十五條之文書者，依偽造、變造文書或登載不實事項或使登
載不實事項之規定處斷。
刑法第三百三十九條
意圖為自己或第三人不法之所有，以詐術使人將本人或第三人之物交付者，處五年以
下有期徒刑、拘役或科或併科一千元以下罰金。
以前項方法得財產上不法之利益或使第三人得之者亦同。
前二項之未遂犯罰之。
附表：
┌──┬───────┬───────────────┬────────┐
│編號│行為時間及地點│犯       罪       方       法 │偽造之印文、署押│
├──┼───────┼───────────────┼────────┤
│ 一 │九十一年一月七│以竊得之甲○○身分證、印章，向│在「郵政存簿儲金│
│    │日，在苗栗縣頭│苗栗縣頭份郵局申辦郵政存簿儲金│立帳申請書」（共│
│    │份郵局        │及郵政存簿儲金帳戶申請使用電話│二聯）之儲戶蓋章│
│    │              │語音服務                      │欄位，偽造「黃源│
│    │              │                              │山」之印文計二枚│
│    │              │                              │，並在「郵政存簿│
│    │              │                              │儲金帳戶申請使用│
│    │              │                              │電話語音服務申請│
│    │              │                              │書（共一聯）之請│
│  │              │                              │蓋存簿印鑑欄位，│
│    │              │                              │偽造「甲○○」之│
│    │              │                              │印文計一枚      │
├──┼───────┼───────────────┼────────┤
│ 二 │九十一年一月七│以竊得之甲○○身分證、印章，向│在和信公司「行動│
│    │日，在新竹市西│成杰有限公司申請和信公司之行動│電話服務申請書」│
│    │大路「成杰有限│電話， 並取得00000000 │（共四聯）之申請│
│    │公司」        │二七號行動電話ＳＩＭ卡一張    │人簽章欄位，偽造│
│    │              │                              │「甲○○」之署名│
│    │              │                              │、指印及印文計拾│
│    │              │                              │貳枚，並在「同意│
│    │              │                              │書」（共一聯）之│
│    │              │                              │立同意書人欄位，│
│    │              │              │偽造「甲○○」之│
│    │              │                              │署名、指印及印文│
│    │              │                              │計參枚          │
├──┼───────┼───────────────┼────────┤
│ 三 │九十一年一月十│以竊得之甲○○身分證、印章，向│在中華電信公司「│
│    │日，在苗栗縣後│該電信公司申請中華電信公司之行│行動電話業務申請│
│    │龍鎮某電信公司│動電話，並取得00000000│書」（共一聯）之│
│    │              │七七號行動電話ＳＩＭ卡一張    │原用戶簽章欄位，│
│    │              │                              │偽造「甲○○」之│
│    │              │                              │署名一枚        │
└──┴───────┴───────────────┴────────┘
